# 14. Irregular Verbs
## 14.1
Only example forms are given here for each verb, particularly the forms which don't agree with the standard. There are several alternative versions of some of the forms; only the most common alternatives are given.

## 14.2 *Abair*
Present *deir* or *deireann*. Sometimes *abraíonn* in sentences like *abraíonn siad paidreachaí.*

Present *déarfaidh* or *abróidh*.

Past *dúirt* (The most appropriate spelling is *d'úirt*), *gur úirt, níor úirt.*

Past, autonomous *dúradh (dúrú)* or *húradh.*

## 14.3 *Beir*
Future *béarfaidh.*  
Future, autonomous *béarfar*.  
Past *rug*.  
Adjective *beirthe* (broad *r*).

## 14.4 *Bí*
Future *beidh*. Usually *beidh* has the diphthong /ai/ (a narrow version of it): /b´ai/. But /e/ before a pronoun: *be mé ann.*

Future, relative *bheas* /v´es/.

Past *bhí, go raibh* /ro/, *ní raibh*. The vowel in /ro/ is elided before other vowels; e.g. in *ní raibh aon mhaith leis (ní r'aon...).* *Nár* (not *nach*) is what's used most before *raibh*.

Past habitual *bhíodh (bhíoch).*  
Past habitual, 2nd singular *bhítheá.*  
Conditional *bheadh* /v´ex/  
Conditional, 2nd singular *bheifeá (bheitheá).*  
Conditional, autonomous *bheifí (bheifí* or *bheithí).*

## 14.5 *Clois*
Past, *chuala*.  
Past, autonomous *cloiseadh (cloisiú).*  
Noun *cloisteáil*.  
There are (or there used to be) a couple of forms from the root *cluin* found as variants; e.g. the 2nd singular conditional *chluinfeá* in *ní mórán Gaeilge a chluinfeá ann* (Carna). Normally *chloisfeá (chloiseá)* is said.

*airigh* is used often instead of *clois*.

## 14.6 *Déan*
Present *déanann (díonann).* Often the root *déan* has a short vowel /i/.

Past *rinne, gur rinne* or *go ndearna, níor rinne* or *ní dhearna*. *gur rinne, níor rinne* are the most common.

Past, autonomous *déanadh (díonú)* or *rinneadh* or *dearnadh*. The dependent and independent are the same in the autonomous; There's a choice between *gur déanadh, gur rinneadh, gur dearnadh*.

There are a couple of forms from the root *ní* found as variants; e.g. 1st singular present in *an rud a nímse* (Carna), 3rd singular past habitual in *ní níodh sí dhíom ach greann* (an old song).

Future is used in the common phrase *déanfaidh sin* (a polite response to a request or command).

## 14.7 *Faigh*
Present *fánn*.  
Future *gheobhaidh* /jau/ (Cois Fharraige), /jehə/ (Carna), /jofə/.  
Future, dependent *go bhfuighidh* /vi:/ or *go bhfaighidh* /vai/, *ní bhfuighidh* or *ní bhfaighidh.*  
Subjunctive present *go bhfá, nár fhá.*  
Past *fuair, go bhfuair, ní bhfuair.*  
Past autonomous *frítheadh (fríú)* or *fuaireadh.*  
Conditional *gheobhadh* /jaux/, /jehəx/, /jofəx/,  
Conditional, dependent *go bhfuigheadh, go bhfaigheadh.*  
Past habitual *d'fhádh*.  
Imperative, 2nd singular *fáigh (fá).*  
Adjective *fáite.*  
Noun *fáil* or *fáilt.*

## 14.8 *Feic*
Past *choinic.* *chainic* sometimes in Cois Fharraige.  
Past, dependent *go bhfaca, ní fhaca.*
Past, autonomous *facas, gur facas, níor facas. B'fhacas dom* instead of *facas dom* (i.e. I thought) often.  

Noun *feiceál*.

## 14.9 *Ith*
Present *itheann,* sometimes *íosann.*   
Future *íosfaidh.*  
Noun *ithe* /ihə/, /ix´ə/. /i:/ sometimes in Cois Fharraige.

## 14.10 *Tabhair*
Future *tiúrfaidh.*  
Past *thug, níor thug, gur thug* (sometimes *go dtug*).  
Conditional *thiúrfadh*.  
Imperative, 2nd singular *tabhair (tóir)*, sometimes *tug*.  
Imperative, 2nd plural *tugaí* or *tugaigí*.  
Adjective *tugtha (tucaí).*  
Noun *tabhairt (tóirt)* or *tiúirt.* 

## 14.11 *Tar*
Present *teagann*.  
Future *tiocfaidh (tiuca).*  
Past *tháinic, níor tháinic, gur tháinic* (*go dtáinic* sometimes).  
Imperative, 2nd singular *teara.*   
Imperative, 2nd plural *teagaí.*  
Adjective *teagtha (teacaí).*  
Noun *tíocht* or *teacht*. It's usually lenited (and has *a* before it) except in *ag tíocht: caithfidh sé a thíocht anseo, tá siad ag tíocht.*  

There are forms from the root *tig* found in the present and past habitual: *tigeann, thigeadh.*

## 14.12 *Téigh*
Present *téann.* The root *téigh* usually has the diphthong /ai/.  
Future *gabhfaidh (gotha).* /go:/ in Cois Fharraige. But often *tiocfaidh* is used instead of *gabhfaidh* in Cois Fharraige: *sula dtiocfaidh tú a chodladh.* *rachaidh* is found too, but it's not common.  
Past *chuaigh (chua), go ndeachaigh (ndeacha), ní dheachaigh (dheacha).*  
Conditional *ghabhfadh (ghothach).*  
Imperative, 2nd singular *téire* or *gabh* /go/.
Imperative, 2nd plural *téigí.*  
Adjective *goite*.  
Noun *goil*. It tends to be lenited, like *tíocht*: caithfidh muid a ghoil ann* but *tá sé ag goil ann.*
